臺灣臺南地方法院民事裁定　　　　　　　　96年度抗字第62號
抗　告　人　南都大戲院股份有限公司
法定代理人　甲○○
相　對　人　乙○○○
上列抗告人因與相對人間聲請拍賣抵押物事件，對於民國96年6
月15日本院96年度拍字905號裁定提起抗告，本院裁定如下：
    主  文
抗告駁回。
抗告程序費用新台幣壹仟元由抗告人負擔。
    理  由
一、按扺押權人，於債權已屆清償期，而未受清償者，得聲請法
    院拍賣抵押物，就其賣得價金而受清償，民法第873條第1項
    定有明文。是抵押權人依此項規定聲請拍賣抵押物係屬非訟
    事件，法院所為准駁之裁定，無確定實體法上法律關係存否
    之性質，於債權及抵押權之存否無既判力，故祇須其抵押權
    已經依法登記，且債權已屆清償期而未受清償，法院即應為
    准許拍賣抵押物之裁定，至對於此項法律關係有爭執之人，
    為求保護其權利，不妨提起訴訟，以求解決，不得僅依抗告
    程序聲明其爭執，並據為廢棄拍賣抵押物裁定之理由（最高
    法院51年10月8日民刑庭總會決議(三)參照）。
二、本件抗告意旨略以：抗告人固不否認於民國93年6月29日向
    相對人乙○○○之被繼承人林昆玉借用新台幣（下同）6,00
    0,000元，約定清償期限93年9月29日，月息五厘等情；並提
    供原裁定附表所示之不動產3筆土地（以下簡稱系爭不動產
    ）設定抵押權為擔保，且經登記在案。然於清償期屆滿之前
    1 日，林昆玉不幸亡故，本案債權依法為其繼承人等共同繼
    承而為公同共有，而抗告人渠時無法確知孰為繼承人，故屆
    期無法清償或提存。遲至94年11月11日始由林昆玉之繼承人
    辦理分割繼承完竣，而將本件抵押債權分割繼承登記為相對
    人乙○○○繼承。依民法第758條規定，相對人於斯時始取
    得系爭不動產物權。是抗告人無法依原訂清償期日清償，乃
    因原抵押權人死亡，債務人無從確知其繼承人之故，顯非可
    歸責於抗告人，今相對人欲行使抵押權時仍應催告抗告人限
    期清償，否則難令抗告人負遲延責任；茲相對人未經合法催
    告，逕行聲請拍賣抵押物，於法自有未符，為此請求廢棄原
    裁定等語。
三、經查，本件相對人主張抗告人於93年6月29日向相對人之被
    繼承人林昆玉借用6,000,000元，約定清償期限為93年9月29
    日，並以抗告人所有如原裁定主文所示之不動產設定抵押權
    為擔保，經登記在案。嗣林昆玉於93年9月28日死亡，系爭
    不動產經林昆玉之繼承人乙○○○（即相對人）辦理變更抵
    押權人登記完畢。詎抗告人未依約履行，為此聲請拍賣抵押
    物等情，已據提出抵押權設定契約書影本、他項權利證明書
    影本各1件及土地登記謄本3件為證，依相對人提出之上開證
    據為形式上之審查，相對人主張系爭抵押權已依法登記，且
    債權已屆清償期而未受清償乙情，足堪認定。是以原法院據
    此准許相對人拍賣抵押物之聲請，即無不當。抗告意旨以：
    抗告人無法如期清償，顯非可歸責於抗告人，今相對人欲行
    使抵押權時仍應催告抗告人限期清償，否則難令抗告人負遲
    延責任；茲相對人未經合法催告，逕行聲請拍賣抵押物，於
    法自有未符云云，指摘原裁定不當，揆諸首開說明，難認有
    據。是抗告人提起本件抗告，請求廢棄原裁定，即無理由，
    應予駁回。又本件抗告費用確定為1,000元，依非訟事件法
    第24條第1項規定，應由抗告人負擔。
四、據上論結，本件抗告為無理由，依非訟事件法第46條、第21
    條第2項、第24條第1項，民事訴訟法第495條之1第1項、第4
    49條第1項、第78條，裁定如主文。
中　　華　　民　　國　　96　　年　　9 　　月　　26　　日
                  民事第一庭    審判長法　官　 翁金緞
                                      法　官　 黃瑪玲
                                      法　官　 田幸艷
┌─────────────────────────────────────────────────────────┐
│附表：                                                                                           96年度抗字第62號 │
├──┬──────────────────────────┬─┬────────────┬─────────┬──┤
│　  │　　　　土　　　　　地　　　　　坐　　　　　落　　　│地│　　面　　　　　　積　　│　　　　　　　　　│　　│
│編號├───┬────┬────┬────┬───────┤　├──┬──┬──────┤　權　利　範　圍　│備考│
│    │縣　市│鄉鎮市區○ 　段　 ○ ○　段 │　地　　　　號│目│公頃│公畝│　平方公尺　│ 　　　　　　　　 │    │
├──┼───┼────┼────┼────┼───────┼─┼──┼──┼──────┼─────────┼──┤
│001 │臺南縣│白河鎮  ○○○段  │        │800           │林│    │    │393.85      │全部              │    │
├──┼───┼────┼────┼────┼───────┼─┼──┼──┼──────┼─────────┼──┤
│002 │臺南縣│白河鎮  ○○○段  │        │803           │林│    │    │324.80      │全部              │    │
├──┼───┼────┼────┼────┼───────┼─┼──┼──┼──────┼─────────┼──┤
│003 │臺南縣│白河鎮  ○○○段  │        │805           │林│    │    │38.02       │全部              │    │
└──┴───┴────┴────┴────┴───────┴─┴──┴──┴──────┴─────────┴──┘
以上正本證明與原本無異。
如不服本裁定，僅得於收受本裁定正本送達後10日內，以適用法
規顯有錯誤為理由，向本院提出再抗告狀，（須附繕本一份及繳
納再抗告裁判費新台幣1,000元），經本院許可後始可再抗告。
中　　華　　民　　國　　96　　年　　9 　　月　　28　　日
                                      書記官   劉紀君
